# Varela Vega Alfredo 
## Datos de The human olfcatory transcriptome


## Inicializando el Rproject 

```{r}
# Creando el proyecto 
# usethis::create_project("~/bioinfo2_rna_seq_project_2021")
# Inicializando el repositiorio de git 
# usethis::use_git()
# Inicializando el repositiorio de github 
# usethis::use_github()
```

## Búsqueda de datos de RNAseq utilizando `rcount3`` 

**Decidí usar datos de The human olfactory transcriptome**
We report the first RNAseq study of human olfactory epithelium, aimed at obtaining a whole transcriptome overview of the sensory tissue. Our work reveals nearly 200 olfactory-enriched non-receptor transcripts, 80% of which have not yet been implicated in chemosensory function, thus providing a platform for future discovery. Our study further allowed us to quantitate the expression levels of most (90%) of the ~400 intact human olfactory receptor (OR) genes. The expression levels of different paralogous members of the OR repertoire span a 1000-fold range, suggesting a strong imbalance among different odorant specificities. Further, we obtained convincing hints that different human beings show different cross-repertoire expression patterns. Having successfully assembled transcripts for 100 OR genes, we observed prevalent genome-encoded mutations that render some transcripts inactive despite the fact that the protein coding region is intact, an unreported mechanism for OR pseudogenization. In sum, our transcriptome study offers important observations on genes that underlie olfactory function and provides a basis for significant future work. Overall design: total RNAseq of human olfactory epithelium


```{r}
library("recount3")
browseVignettes("recount3")
# Reviso todos los proyectos con datos de humano en recount3
human_projects<-available_projects()

# Utilizo los datos de The human olfactory transcriptome SRP073248 with 4 samples

proj_info<- subset(human_projects, project =="SRP073248"& project_type=="data_sources")

# Crear un objeto RangedSummarizedExperiment (RSE) a nivel de genes 
rse_gene_SRP073248 <- create_rse(proj_info)

## Explorar el objeto RSE
rse_gene_SRP073248
str(rse_gene_SRP073248)

# Lecturas por nucleótido 
# Por qué tengo genes sin lecturas????????????????????
tail(assays(rse_gene_SRP073248)$raw_counts, 20)


# Ver nombres de las columnas 
names(colData(rse_gene_SRP073248))
colData(rse_gene_SRP073248)
# Ver los nombres de los genes 
gene_names_olf<-rowData(rse_gene_SRP073248)$gene_name
# Número total de genes 
length(gene_names_olf)

## Como las cuentas no son las de RNAseq sino el número de lecturas que sobrelapan cada base del genoma
# Convertimos las cuentas por nucleotido a cuentas por lectura 
# Creamos un nuevo assay en el que guardaremos el numero de lecturas transformadas
assay(rse_gene_SRP073248, "counts")<- compute_read_counts(rse_gene_SRP073248)

# Checo el objeto y verifico que en assay hay dos tablas
rse_gene_SRP073248
tail(assays(rse_gene_SRP073248)$counts,100)
colnames(colData(rse_gene_SRP073248))

# Expando la información específica del estudio usando Sequence read archive
# De donde obtiene esa información??????
rse_gene_SRP073248<- expand_sra_attributes(rse_gene_SRP073248)
# lo que agrega
# sra_attribute.age                                                 
# sra_attribute.Sex                                                 
# sra_attribute.source_name                                         
# sra_attribute.tissue 

# Exploramos qué son las colmnas añadidas que comienzan con sra_attribute
colData(rse_gene_SRP073248)[,grepl("^sra_attribute", colnames(colData(rse_gene_SRP073248)))]

# Checamos que la edad no es númerica 
type(rse_gene_SRP073248$sra_attribute.age)

# Volvemos numerica la edad 
rse_gene_SRP073248$sra_attribute.age<- as.numeric(rse_gene_SRP073248$sra_attribute.age)
# Ya es númerica 
type(rse_gene_SRP073248$sra_attribute.age)

# Volvermos factor el sexo 
rse_gene_SRP073248$sra_attribute.Sex<- factor(rse_gene_SRP073248$sra_attribute.Sex)

# Resumen de las variables de interés 
summary(as.data.frame(colData(rse_gene_SRP073248)[
    ,
    grepl("^sra_attribute.[age|Sex]", colnames(colData(rse_gene_SRP073248)))
]))

normal_counts_olf<- assays(rse_gene_SRP073248)$counts

summary(normal_counts_olf)

# Encontraremos diferencias entre muestras de menos de 60 vs más de 60 
rse_gene_SRP073248$less_sixty <- factor(ifelse(rse_gene_SRP073248$sra_attribute.age<60,"less_sixty","elderly"))
table(rse_gene_SRP073248$less_sixty)

# Información de la calidad de los datos 
rse_gene_SRP073248$assigned_gene_prop<- rse_gene_SRP073248$recount_qc.gene_fc_count_all.assigned / rse_gene_SRP073248$recount_qc.gene_fc_count_all.total 

summary(rse_gene_SRP073248$assigned_gene_prop)
# Existe una ligera diferencia entre la media y la mediana en ambos grupos (mayores de 60 y menores de 60)
with(colData(rse_gene_SRP073248),tapply(assigned_gene_prop,less_sixty,summary))
```
## Eliminaremos Algunas muestras que consideremos de baja calidad 

```{r}
# Guardamos nuestro objeto entero por si luego cambiamos de opinión 
rse_gene_SRP073248_unfiltered<- rse_gene_SRP073248

## Eliminamos a muestras malas 
hist(rse_gene_SRP073248$assigned_gene_prop)
table(rse_gene_SRP073248$assigned_gene_prop<0.3)

## Calculemos los niveles medios de expresión de los genes en nuestras muestras 

gene_means<- rowMeans(assay(rse_gene_SRP073248,"counts"))

summary(gene_means)
length(gene_means)

## Eliminamos genes 

rse_gene_SRP073248<- rse_gene_SRP073248[gene_means>0.1,]
dim(rse_gene_SRP073248)

# Porcentaje de genes que retuvimos 
round(nrow(rse_gene_SRP073248) / nrow(rse_gene_SRP073248_unfiltered)*100,2)

```
## Normalización de datos 

```{r}
library("edgeR")
# Para crear un objeto dge
dge <- DGEList(
    counts = assay(rse_gene_SRP073248, "counts"),
    genes = rowData(rse_gene_SRP073248)
)

dge<- calcNormFactors(dge)
```
# Expresión diferencial 
```{r}
library("ggplot2")
ggplot(as.data.frame(colData(rse_gene_SRP073248)), aes(y=assigned_gene_prop, x= less_sixty)) +
  geom_boxplot() +
  theme_bw(base_size= 20)+
  ylab("Asigned Gene Prop")+
  xlab("Age Group")

```

# Modelo estadístico 
```{r}
mod <- model.matrix(~ less_sixty + assigned_gene_prop, data= colData(rse_gene_SRP073248))

colnames(mod)
```

Usamos lima para el análisis de expresión diferencial ya teniendo el modelo estadístico

```{r}
library("limma")
vGene <- voom(dge, mod, plot=TRUE)
eb_results <-eBayes(lmFit(vGene))

de_results<- topTable(
  eb_results,
  coef=2,
  number = nrow(rse_gene_SRP073248),
  sort.by="none"
)
# logFC es el coeficiente de interés, mayor expresión en el numerador será positivo el LogFc
dim(de_results)
head(de_results)

# Genes diferencialmente expresados en mayores y menores de 60
table(de_results$adj.P.Val< 0.05)

# Visualizamos los resultados estadístivos 
# Valores positivos dicen que son más altos en menores de sesenta
# Valores negativos más expresados en 60 o más 
plotMA(eb_results, coef=2)

# Resalta los 3 genes con mayor señal 
volcanoplot(eb_results,coef =2, highlight = 3 , names= de_results$gene_name)


```



```{r}
citation("recount3")
```

